【裁判字號】    89,交聲,645
【裁判日期】    900412
【裁判案由】    違反道路交通管理處罰條例聲明異議
【裁判全文】
臺灣臺北地方法院交通事件裁定          八十九年度交聲字第六四五號
    異議人即
    受處分人  乙○○
右列受處分人因違反道路交通管理處罰條例案件，對於台北市交通事件裁決所中華民
國八十九年十一月二日所為之處分（原處分案號：北市裁三字第駕裁二二－ＡＢＶ一
七一四五七號），聲明異議，本院裁定如左：
    主      文
異議駁回。
    理      由
一、按機車停等區線，用以指示機器腳踏車駕駛人於紅燈亮時行駛停等之範圍，其他
    車種除綠燈亮時可行駛通過外，不得在停等區內停留。本標線視需要設置於已有
    號誌管制及交岔路中各行進方向未禁行機車車道之停止線後方，為道路交通標誌
    標線號誌設置規則第一百七十四條之二第一項定有明文；是車輛駕駛人駕駛汽車
    行經劃設有機車停等區○○路口，其正確（且優良）之駕駛方式應係等待機車停
    等區線內之車輛全部通過該停等區，後方之汽車方可行駛通過該停等區線，尚不
    可在機車停等區線內汽車尚未完全通過時，即隨意駛入機車停等區線內，否則，
    即易產生占用機車停等區而使機器腳踏車駕駛人於紅燈亮時無法停駛在停等區範
    圍內，而無法貫徹設置機車停等區線以保障機器腳踏車駕駛人之目的。再汽車駕
    駛人，駕駛汽車不遵守道路交通標誌、標線、號誌之指示者，處新台幣（下同）
    九百元以上一千八百元以下罰鍰，道路交通管理處罰條例第六十條第二項第三款
    定有明文，而汽車駕駛人駕駛汽車違反道路交通管理處罰條例第六十條第二項第
    三款規定者，除應依該條所規定之罰鍰處罰外，並予記違規點數一點，道路交通
    管理處罰條例第六十三條第一項第一款亦定有明文。
二、本件受處分人即異議人乙○○於民國八十九年九月十一日下午五時四十二分許，
    駕駛車號ＢＺ－六九０號營業小客車，沿台北市○○○路西向東行駛，行至台北
    市○○○路（近敦化北路）劃設有機車停等區○○○路口，因未注意號誌已轉換
    為黃燈，仍尾隨前車前進，至號誌已轉換為紅燈後，上開車輛遂暫停在機車停等
    區線內，為台北市政府警察局松山分局警員甲○○當場攔停，並以受處分人有違
    反道路交通管理處罰條例第六十條第二項第三款之行為掣單舉發。嗣受處分人於
    舉發通知單上所載之應到案日期前申訴，原處分機關函請舉發機關調查結果，仍
    認受處分人有上開違規行為，乃依道路交通管理處罰條例第六十條第二項第三款
    、第六十三條第一項第一款之規定於八十九年十一月二日裁處受處分人罰鍰九百
    元，並予記違規點數一點。
三、訊據受處分人固不否認有於右開時地因紅燈而將右開車輛暫停在劃設有機車停等
    區線內之事實不諱，惟矢口否認有違規行為，辯稱：因下班時間綠燈前進，有義
    交指揮臨時停下，前輪剛好超越機車停等區，後才變成紅燈云云，然查：舉發警
    員甲○○到庭證稱：我看到受處分人將車停在機車停等區上面，是靜止狀態，並
    沒有看到受處分人所述突然停下來的情形，因變黃燈時，有義交在路口指揮，受
    處分人看到黃燈，在機車停等區線後，即要隨時準備停車，如果繼續往前行駛，
    勢必對向路口變綠燈時會造成路口打結，且當時有二輛車遭舉發，我先舉發受處
    分人車之前的車輛，再舉發受處分人之車輛，受處分人之前車輛並未申訴等語，
    因交通警員掣單舉發違反道路交通管理處罰條例所列之違規事實，本質上為行政
    處分，係公務員基於職務上權力，依法就特定之具體事件所為具有公法上效果之
    單方行政行為，基於公務員為公法上行為具有公信力之原則，該行政處分當可被
    推定為真正，其據以依法處分之事實認定亦為真正無誤，本此公信原則，乃立法
    者賦予行政機關制定違反道路交通事件統一裁罰標準及處理細則，使勤務警員得
    當機處分（如該細則第二十三條）以達其維護交通秩序、安全之行政目的，反之
    ，若謂公務員一切行政行為均需預留證據以證其實，則國家行政勢必窒礙難行，
    據此，刑事訴訟法就犯罪證據有關之規定中與屬行政秩序罰之交通違規裁罰本質
    不合之部分，自不在準用之列，從而，受處分人既未就執勤警員之舉發有誤提出
    相關證據以供調查，本院經查亦無任何證據足資證明其有捏造事實違法取締之情
    事，則執勤警員本其維護交通秩序、安全職責所為之舉發，自應受到合法、正確
    之推定。況縱或受處分人確實因綠燈循序前行，惟受處分人既知時值下班交通巔
    峰時期，理應注意燈光號誌變更之情形，並衡量車輛是否確實能在綠燈時迅速通
    過路口，以避免因燈光號誌變更不及通過路口，而臨時停車超越停止線或占用機
    車停等區線，是受處分人必須待在機車停等區線內前方車輛已完全通過後，再通
    過機車停等區線，否則，如謂在機車停等區線內前方汽車尚未完全通過時，即隨
    意駛入機車停等區線內，即易產生因燈光號誌變更而占用機車停等區線之情形，
    將使機器腳踏車駕駛人於紅燈亮時無法停駛在停等區範圍內，而無法貫徹設置機
    車停等區線以保障機器腳踏車駕駛人之目的。從而，受處分人所辯，不足採信。
    本件事證明確，受處分人之違規行為堪以認定。
四、綜上所述，受處分人確有在右開時地違規臨時停車在機車停等區線內，而有不遵
    守道路交通標線之行為，因受處分人於應到案日期前申訴，原處分機關乃依道路
    交通管理處罰條例第六十條第二項第三款、第六十三條第一項第一款之規定從輕
    裁處異議人罰鍰九百元，並予記違規點數一點，核無違誤，本件受處分人之異議
    為無理由，自應將其異議駁回。
據上論斷，應依道路交通案件處理辦法第十九條，裁定如主文。
中      華      民      國    九十      年      四      月      十二    日
                                      臺灣臺北地方法院交通法庭
                                          法  官  李  麗  玲
右正本證明與原本無異。
如不服本裁定，應於裁定送達後五日內向本院提出抗告狀。
                                          書記官  江  虹  儀
中      華      民      國    九十      年      四       月     十二    日


司法院資訊處製作；財團法人民間司法改革基金會備份。
